【裁判字號】    99,抗,171
【裁判日期】    991109
【裁判案由】    公司解散
【裁判全文】
臺灣桃園地方法院民事裁定               99年度抗字第171號
抗  告  人  甲○○
相  對  人  中壢民主有線電視股份有限公司
法定代理人  乙○○
上列抗告人因與相對人間聲請公司解散事件，對於本院民國99年
9月30日所為98年度司字第312號裁定提起抗告，本院裁定如下：
    主  文
抗告駁回。
抗告程序費用由抗告人負擔。
    理  由
一、抗告人於原審法院聲請意旨略以：相對人自設立時起均無現
    金出資以供營運週轉，係以舉債借貸方式取得週轉金以經營
    ，且毫無獲利並不斷增加債務，系統設備由賣方即第三人統
    儀公司取回，播送系統執照復質押於債權人即第三人謝賢銘
    處，股東亦均不出面共商處理債務。又相對人因違反有線廣
    播電視法第30條規定，未於設置時程內完成全區系統設置並
    提出系統工程查驗申請，業經行政院新聞局於民國88年8 月
    17日發函撤銷籌設許可並註銷籌設許可證，並經經濟部於94
    年10月27日發函廢止相對人所營事業「有線電視系統之經營
    」在案，足見相對人目的事業無法進行，公司之經營確有顯
    著困難。另相對人之營業及財產早經轉讓予第三人新壢民主
    有線電視股份有限公司，未能及未有營業之事證明確，爰依
    公司法第11條第1 項之規定，聲請裁定解散相對人等語。
二、原審法院以相對人原登記之「1.有線電視系統之經營」營業
    項目雖遭經濟部廢止登記，惟相對人所登記之營業項目尚另
    有「2.有線電視分配線網路工程設備之設計、按裝業務3.社
    區共同天線系統設備之設計、按裝架設業務。4.衛星電視、
    KU 頻 道接收器材、電視轉頻器、解碼器及電視器材設備之
    研究、設計、製造、銷售與維修業務。5.廣告代理及其策劃
    製作業務（許可業務除外）。6.視聽器材之進出口買賣。7.
    電子視訊通訊設備之買賣按裝（無線對講機）業務。8.音響
    系統設備之買賣按裝業務。9.電腦零件及週邊設備之買賣按
    裝業務。」是相對人既尚有其他登記營業項目，不能因其系
    統設備為他人取回及播送系統執照質押於第三人處，即謂其
    經營必有顯著困難或重大損害。又抗告人曾於96年間以相同
    理由聲請裁定解散相對人，經本院以96年度司字第166 號裁
    定駁回其聲請，抗告人不服提起抗告，仍經本院以97年度抗
    字第53號裁定駁回其抗告。另依經濟部99年8 月13日經授中
    字第09932443370 號函所附訪談紀錄及財政部臺灣省北區國
    稅局中壢稽徵所99年7 月15日北區國稅中壢三字第09900189
    54號函與所附之相對人97年度、98年度營利事業所得稅申報
    資料、資產負債表等相關資料，可知相對人現時確仍有經營
    意願，目前亦有收入，益難認相對人經營有何顯著困難或重
    大損害之情事。再查，相對人對於抗告人仍有移轉不動產及
    給付相當款項之債權存在，此均為相對人資產，上開債權如
    獲滿足，更難認其經營有何困難或損害之處，而駁回抗告人
    之聲請。
三、抗告意旨略以：相對人所舉97年度綜合所得稅扣繳憑單、97
    年度營利事業所得稅結算96年度未分配盈餘網路申報總表、
    98年度營利事業所得稅結算97年度未分配盈餘網路申報總表
    、98年度營利事業所得稅結算97年度未分配盈餘網路申報總
    表，僅為相對人公司自行網路申報，無實際會計憑證，未能
    證明有實際交易，且相對人未實際在桃園縣中壢市○○路○
    段43號地址營業。又相對人若非處於虧損不堪營運狀態，應
    無將營業場所出租予第三人公司之理。又相對人並無員工，
    亦未依法每年召開股東會、董事會，為此請准將原裁定廢棄
    ，裁定解散相對人等語。
四、按公司之經營，有顯著困難或重大損害時，法院得據股東之
    聲請，於徵詢中央主管機關及目的事業中央主管機關意見，
    並通知公司提出答辯後，裁定解散，公司法第11條第1 項定
    有明文。從而，公司股東聲請裁定公司解散，以公司之經營
    有顯著困難或重大損害為前提，此觀諸上開規定甚明。而所
    謂公司之經營，有顯著困難者，係指公司於設立登記後，開
    始營業，在經營中有業務不能開展之原因。如再繼續經營，
    必導致不能彌補之虧損之情形而言。若公司於設立登記後，
    滿6 個月尚未開始營業，或開始營業後自行停止營業6 個月
    以上者，則為中央主管機關依公司法第10條第1 款規定命令
    解散之問題，非同法第11條第1 項法院裁定解散之原因（最
    高法院76年度台抗字第274 號裁定可資參照）。
五、經查，相對人目前所營事業為：「2.有線電視分配線網路工
    程設備之設計、按裝業務3.社區共同天線系統設備之設計、
    按裝架設業務。4.衛星電視、KU 頻 道接收器材、電視轉頻
    器、解碼器及電視器材設備之研究、設計、製造、銷售與維
    修業務。5.廣告代理及其策劃製作業務（許可業務除外）。
    6.視聽器材之進出口買賣。7.電子視訊通訊設備之買賣按裝
    （無線對講機）業務。8.音響系統設備之買賣按裝業務。9.
    電腦零件及週邊設備之買賣按裝業務。」有相對人公司變更
    登記事項卡在卷可稽。抗告人並未舉證證明相對人前開業務
    之經營，有具體客觀之事由致公司經營有顯著困難之情事。
    又依相對人98年度營利事業稅申報書及營業報告書顯示，相
    對人目前主要營業收入為租金收入，且仍有意願繼續經營，
    此有經濟部99年8 月13日經授中字第09932443370 號函及訪
    談紀錄在卷可佐。另依相對人98年12月31日之資產負債表所
    示，相對人淨值總額尚有新台幣200,041,882 元，且尚依規
    定申報99年3-4 月營業稅，此亦有財政部臺灣省北區國稅局
    中壢稽徵所99年7 月15日北區國稅中壢三字第0990018954號
    函及所附相對人97年度、98年度相關稅務資料附卷可憑。是
    縱然相對人目前收入以租金收入為主，惟嗣後仍有開展上開
    登記業務之可能，並無經營有顯著困難或繼續經營必導致不
    能彌補之虧損情事。抗告意旨雖謂相對人提出之97年度、98
    年度申報資料為其自行於網路申報，無實際會計憑證，未能
    證明有實際交易云云，然其並未舉證證明之，尚不足採。又
    相對人是否聘有員工或是否依法召開股東會、董事會等情，
    與相對人之經營是否有顯著困難，並無關聯性，本件相對人
    即使如抗告人指摘長期未就其登記經營項目營業，亦與經營
    有顯著困難之情形尚屬有間，抗告人聲請裁定解散，尚非有
    理。又本件經原審法院徵詢經濟部意見，亦未經經濟部認定
    相對人之經營有顯著困難或重大損害情事，有前揭經濟部函
    文可按。況且，抗告人對相對人負有移轉不動產及給付相當
    款項之債務，業經判決確定在案，抗告人如確實履行，亦可
    充實相對人營運資產，益徵相對人經營上應無困難或重大損
    害之情形。抗告人聲請裁定相對人解散，為無理由，不應准
    許。原裁定駁回抗告人之聲請，核無不合，抗告意旨聲明廢
    棄，非有理由。
六、爰裁定如主文。
中    華    民    國    99    年    11    月     9     日
                  民事第一庭  審判長法  官  郭琇玲
                                    法  官  林哲賢
                                    法  官  郭俊德
正本係照原本作成。
如對本裁定抗告，須於裁定送達後10日內向本院提出抗告狀，並
應繳納抗告費新台幣1,000 元。
中    華    民    國    99    年    11    月     9     日
                                    書記官  黃澧

司法院資訊處製作；財團法人民間司法改革基金會備份。
